臺灣臺中地方法院刑事判決　　　　　　 100年度易字第1212號
公　訴　人　臺灣臺中地方法院檢察署檢察官
被　　　告　謝坤良
　　　　　　黃健雄
　　　　　　郭宜孝
上列被告等因詐欺案件，經檢察官提起公訴（100 年度偵字第20
05、2006、2007、2008、6150、6848、6966、7352、8069號），
本院判決如下：
    主    文
黃健雄、郭宜孝、謝坤良均無罪。
    犯 罪 事 實
一、被告黃健雄（綽號「小安」、「小雄」）、郭宜孝（綽號「
    阿坤」）與姓名年籍均不詳綽號「阿水」之成年男子，及其
    他姓名年籍均不詳之成員合組詐欺集團，共同意圖為自己不
    法之所有，並基於詐欺犯意聯絡；被告黃健雄自民國99年11
    月間某日，經綽號「阿水」男子之邀，參與詐欺集團，並負
    責在臺灣地區收購人頭帳戶、提領詐騙款項、分配利潤，以
    及與大陸集團成員間之聯繫工作，並於同年11月底、12月初
    某日，覓得郭宜孝參與該詐欺集團，負責提領詐騙款項，旋
    於同年11月初某日，在臺中市○區○○路附近，以現金新臺
    幣（下同）1 萬元之價格，向被告謝坤良收購其向第一商業
    銀行太平分行申設帳號第00000000000 號帳戶之存摺、金融
    卡、印章及密碼，供詐欺犯罪使用，黃健雄再分別將上開收
    購所得之帳戶資料，回報予大陸地區綽號「阿水」之男子，
    再由該綽號「阿水」之男子，在大陸地區指揮其他詐欺集團
    成員，利用網際網路聊天室對不特定人，佯稱係香港馬會或
    香港馬會獎券有限公司人員，為打擊臺灣地區六合彩組頭或
    地下錢莊，開放民眾投資，且保證獲利，施用詐術致使被害
    人周業範於99年11月10日匯款5 萬元至謝坤良所申設上述帳
    戶內，再由黃健雄、郭宜孝與謝坤良分別提領上開金融帳戶
    內之贓款，扣除1 成作為酬勞後，餘款則分別匯入綽號「阿
    水」男子指定之金融帳戶。嗣於100 年1 月13日7 時58分許
    ，在臺中市○○區○○路890 南巷2 弄8 號查獲謝坤良；及
    於100 年3 月23日9 時許，在臺中市西屯區○○○路○ 段78
    之19號9 樓之1 ，查獲黃健雄；復循線查獲郭宜孝。因認被
    告黃健雄、郭宜孝、謝坤良與「阿水」等人共同涉犯刑法第
    339 條第1 項之詐欺取財罪嫌（被告黃健雄、郭宜孝、謝坤
    良、陳冠伊、劉昌德、何王春櫻等人，對其他被害人所涉犯
    刑法第339 條第1 項之詐欺取財罪另行審結）。
二、按犯罪事實應依證據認定之，無證據不得認定其犯罪事實；
    又不能證明被告犯罪或其行為不罰者，應諭知無罪之判決，
    刑事訴訟法第154 條第2 項、第301 條第1 項分別定有明文
    ，此即揭櫫刑事訴訟程序係採證據裁判主義，易言之，即認
    定不利被告之事實，須依積極證據，苟積極證據不足為不利
    於被告事實之認定時，自應為有利於被告認定，更不必有何
    有利之證據，最高法院30年度上字第816 號判例意旨參照。
    次按刑事訴訟法上所謂認定犯罪事實之證據，係指足以認定
    被告確有犯罪行為之積極證據而言，該項證據自須適合於被
    告犯罪事實之認定，始得採為斷罪資料。如未能發現相當證
    據，或證據不足以證明，自不能以推測或擬制之方法，以為
    裁判之基礎。又刑事訴訟上證明之資料，無論其為直接或間
    接證據，均須達於通常一般人均不致有所懷疑，而得確信其
    為真實之程度，始得據為有罪之認定，若其關於被告是否犯
    罪之證明未能達此程度，而有合理性懷疑之存在，致使無法
    形成有罪之確信，根據「罪證有疑，利於被告」之證據法則
    ，即不得遽為不利被告之認定，此分別有最高法院29年度上
    字第3105號、40年度臺上字第86號、76年度臺上字第4986號
    判例可資參照。且刑法第339 條第1 項之詐欺取財罪，係以
    意圖為自己或第三人不法之所有，以詐術使人陷於錯誤，將
    本人或第三人之物交付為構成要件，是刑法上之詐欺取財罪
    ，除行為人主觀上有為自己或第三人不法之所有之意圖外，
    於客觀上，必以行為人有施用詐術為必要，如未使用詐術使
    人陷於錯誤，自不得以詐欺取財罪相繩。所謂以詐術使人交
    付，必係被詐欺人因其詐術而陷於錯誤，始為相當，若其所
    用方法，不能認為詐術，亦不致使人陷於錯誤，即不構成本
    罪，最高法院亦著有61年度臺上字第3099號、76年度臺上字
    第4986號、46年度臺上字第260 號判例可參。因此，告訴人
    交付財物如係出於其他原因，而與行為人之是否施用詐術無
    關者，或交付財物之原因，非因受行為人施用詐術致陷於錯
    誤而為給付者，即與刑法第339 條規定之詐欺罪構成要件有
    間。
三、證據能力部分：
    按被告以外之人於審判外之言詞或書面陳述，除法律有規定
    者外，不得作為證據，刑事訴訟法第159 條固定有明文，惟
    被告以外之人於審判外之陳述，雖不符同法第159 條之1 至
    之4 規定，而經當事人於審判程序同意作為證據，法院審酌
    該言詞陳述或書面陳述作成時之情況，認為適當者，亦得為
    證據；又當事人、代理人或辯護人於法院調查證據時，知有
    第159 條第1 項不得為證據之情形，而未於言詞辯論終結前
    聲明異議者，視為有前項之同意，同法第159 條之5 亦定有
    明文。其立法意旨在於傳聞證據未經當事人之反對詰問予以
    核實，原則上先予排除，惟若當事人已放棄詰問或未聲明異
    議，基於證據資料愈豐富，愈有助於真實發現之理念，且強
    化言詞辯論原則，法院自可承認該傳聞證據例外擁有證據能
    力。經查，本判決下列所引用全部卷證資料，均經本院於審
    理時當庭提示而為合法之調查，且檢察官、被告均不爭執其
    證據能力，並經本院審酌前開證據作成或取得之狀況，並無
    非法或不當取證之情事，復查無顯不可信之情況，依上開規
    定，自均有證據能力。
四、公訴意旨認被告黃健雄、郭宜孝、謝坤良涉有詐欺取財罪嫌
    ，無非係以附卷第一商業銀行太平分行100 年1 月18日一太
    平字第0015號函附被告謝坤良第00000000000 號帳戶開戶基
    本資料及交易明細影本、彰化商業銀行泰山分行100 年3 月
    11 日 彰泰字第1000461 號函附被害人周業範匯款申請書影
    本各1 份，及扣案之LG行動電話機具（門號：0000000000號
    ，序號：00000000000 ）、LG行動電話機具（門號：000000
    0000號，序號：000000000000000 號）、合作金庫銀行存簿
    （帳號：0000000000000 號）、臺中銀行烏日分行存簿（帳
    號：000000000000號）、臺中銀行提款卡（卡號：00000000
    00000 號）、臺中銀行匯款單回條（號碼：000000000000號
    ）、臺中銀行匯款單回條（號碼：0000000000000 號）、中
    國工商銀行牡丹靈通卡（卡號：000000-0000000000849號）
    、中國工商銀行牡丹靈通卡（卡號：000000-0000000000065
    號）、中國工商銀行牡丹紅網靈通卡（卡號：000000-00000
    00000000號）、中國工商銀行牡丹靈通卡（卡號：000000-0
    000000000361號）、中國工商銀行牡丹靈通卡（卡號：0000
    00-0000000000273號）、中國工商銀行牡丹靈通卡（卡號：
    000000-0000000000342號）、中國建設銀行儲蓄卡（卡號：
    000000-0000000000660號）、招商銀行卡一卡通（卡號：00
    00000000000000號）、中國農業銀行卡（卡號：0000000000
    00 000000 號）、中國農業銀行卡（卡號：00000000000000
    00000 號）、中國農業銀行卡（卡號：000000000000000041
    號）、中國農業銀行卡（卡號：0000000000000000811 號）
    、中國農業銀行卡（卡號：0000000000000000114 號）、中
    國農業銀行卡（卡號：000000000000000011號）、中國農業
    銀行卡（卡號：000000000000000001號）、中國農業銀行卡
    （卡號：000000000000000011號）、中國農業銀行卡（卡號
    ：000000000000000012號）、中國農業銀行卡（卡號：0000
    00000000000021號）、中國銀行長城電子借記卡（卡號：00
    0000000000000014號）、中國銀行長城電子借記卡（卡號：
    000000000000000013號）、中國銀行長城電子借記卡（卡號
    ：000000000000000013號）、中國銀行長城電子借記卡（卡
    號：00000000000000 0000 號）、中國銀行長城電子借記卡
    （卡號：0000000000000000247 號）、中國銀行長城電子借
    記卡（卡號：0000000000000000261 號）、中國銀行長城電
    子借記卡（卡號：00000000000000 00000號）、中國銀行長
    城電子借記卡（卡號：0000000000000000 319號）、中國銀
    行長城電子借記卡（卡號：0000000000000000082 號）、中
    國銀行長城電子借記卡（卡號：0000000000000000816 號）
    、中國銀行長城電子借記卡（卡號：0000000000000000905
    號）、中國銀行卡（卡號：0000000000000000229 號）、中
    國銀行長城電子借記卡（卡號：0000000000000000224 號）
    、中國銀行長城借記卡（卡號：0000000000000000133 號）
    、中國銀行卡（卡號：0000000000000000140 號）、中國銀
    行卡（卡號：0000 000000000000674號）、交通銀行太平洋
    卡（卡號：0000000000000000530 號）、交通銀行太平洋卡
    （卡號：0000000000000000510 號）、交通銀行太平洋卡（
    卡號：0000000000000000733 號）、交通銀行太平洋卡（卡
    號：0000000000000000241 號）、交通銀行太平洋卡（卡號
    ：0000000000000000483 號）、交通銀行太平洋卡（卡號：
    0000000000000000193 號）、交通銀行太平洋卡（卡號：00
    00000000000000395 號）、交通銀行太平洋卡（卡號：0000
    000000000000586 號）、中國建設銀行長沙市民卡（卡號：
    0000000000000000890 號）、中國建設銀行儲蓄卡（卡號：
    0000000000000000656 號）、中國建設銀行儲蓄卡（卡號：
    0000000000000000767 號）、中國建設銀行長沙市民卡（卡
    號：0000000000000000238 號）、中國建設銀行儲蓄卡（卡
    號：0000000000000000367 號）、合作金庫銀行漳和分行存
    款存摺（帳號：0000000000000 號，戶名：張瑜玲）、合作
    金庫銀行金融卡（卡號：0000000000000 號）、張瑜玲之印
    章、記事本、中華人民共和國居民身份證（姓名吳德富，出
    生1977年10月2 日，編號00000000000000 0000 號）、中華
    人民共和國居民身份證（姓名王根強，出生1983年11月19日
    ，編號000000000000000037號）、身份證全民健康保險卡影
    本（葉俊傑、65.12.21、Ｚ000000000，000000000000）、長
    江牌行動電話（IMEI：000000000000000 號、SIM ：000000
     0000 號）APPLE 牌行動電話（IMEI：000000000000000 號
    、SIM ：000000000000000 號）、NOKIA 牌行動電話（IMEI
    ：000000000000000 號、SIM ：0000000000號）NOKIA 牌行
    動電話（IMEI：000000000000000 號、SIM ：0000000000號
    ）、臺灣大哥大SIM 卡卡號：0000000000000 號卡號：0000
    000000000 號、中國SIM 卡卡號：00000000000 號卡號：00
    00000000000000320J號等證物為論據。
五、訊據被告黃健雄、郭宜孝、謝坤良等人固坦承參與對證人周
    業範以外之被害人詐欺取財等事實不諱，惟堅決否認有何詐
    騙被害人周業範所有5 萬元之犯行，均辯稱：5 萬元是謝坤
    良向周業範借的，而匯入謝坤良的帳戶內，不是詐騙取得等
    語。經查：
(一)、證人周業範於本院審理時證稱：（你剛剛有說到你跟謝坤良
    是在網路上認識，是何時認識？）之前有聊天，來往密切是
    在99年4 月間開始，是指網路上，沒有見過面，我們在矽谷
    上網打牌，玩接龍，打牌開視窗聊天，謝坤良有組一個公會
    ，邀請我當副會長，在網路上成為朋友。（你是否記得99年
    11月10日匯款5 萬元到謝坤良第一商業銀行太平分行帳號第
    00000000000 號？）有。（是何種原因匯款過去？）謝坤良
    說他在公司跑業務，收款遺失，問我手頭是否方便，他既然
    開口，金額不是很大，我拿公司的錢出來借他，我希望他2
    至3 月還我，他在100 年1 月10日左右把5 萬元還給我。（
    他匯款也是到你的存摺？）對，我來往的金額很多，進進出
    出。（謝坤良跟你借錢，後來也有把錢還給你？）對。（這
    五萬元是單純的借貸？不是詐欺的行為？）之前刑大有打電
    話給我，此部分我有陳述過，我不是用個人的名義，我用公
    司的帳戶匯款給他，他還款也是用這個帳戶，我們是單純的
    借貸，沒有詐欺行為。（你有無帶上述存摺過來？）有。庭
    呈存摺，這是我匯款給謝坤良，也是謝坤良還款的存摺等語
    （見本院卷2 第77頁反面至第78頁）甚詳，足見證人周業範
    與被告謝坤良係相識之友人，被告謝坤良因不慎遺失款項，
    遂向證人周業範商借5 萬元應急，證人周業範依被告謝坤良
    之請求，於99年11月10日如數將該筆款項匯入被告謝坤良所
    使用上述帳戶內，並非係證人周業範遭受被告黃健雄、郭宜
    孝、謝坤良等人，以詐騙之手段，因而陷入錯誤匯入5 萬元
    至被告謝坤良上述帳戶之事實，灼然至明。
(二)、參以被告謝坤良確於100 年1 月17日匯款5 萬元，至證人周
    業範所開立彰化商業銀行泰山分行帳號00000000000000號帳
    戶內一節，除據證人周業範證述如前外，並有證人周業範所
    提出前揭彰化商業銀行泰山分行帳號00000000000000號帳戶
    存摺之往來明細影本2 紙在卷（見本院卷2 第88頁至第89頁
    ）可稽。可證證人周業範前揭證詞核與事實相符，並非出於
    迴護被告謝坤良、黃健雄、郭宜孝等人所為，故被告謝坤良
    、郭宜孝、黃健雄等人前揭所辯，顯非虛妄，應值採信。
(三)、至於卷附第一商業銀行太平分行100 年1 月18日一太平字第
    0015號函附被告謝坤良第00000000000 號帳戶開戶基本資料
    及交易明細影本、彰化商業銀行泰山分行100 年3 月11日彰
    泰字第1000461 號函附被害人周業範匯款申請書影本各1 份
    ，及上述扣案之行動電話機具、金融機關存簿、提款卡、金
    融卡、銀行卡、電子借記卡、太平洋卡、市民卡、儲蓄卡、
    印章、記事本、中華人民共和國居民身份證、全民健康保險
    卡影本及行動電話SIM 卡等證物，雖可分別證實被告謝坤良
    開設上述帳戶有交易往來之紀錄、證人周業範匯入前揭款項
    至被告謝坤良上述帳戶內，及被告等人確曾使用上述證物對
    其他被害人詐欺取財之犯行，但均無法證明被告等3 人確有
    詐騙證人周業範上述5 萬元之犯行。是以，上述證據即難以
    之做為不利於被告等人，論罪科刑之依據。
六、綜上所述，證人周業範將5 萬元匯入被告謝坤良所使用上述
    帳戶之原因，係出於渠等間之借貸關係所為，並非被告黃健
    雄、郭宜孝、謝坤良等人，對證人周業範有何虛構詐騙，使
    之陷於錯誤，因而受騙給付財物之情形存在。足認被告等人
    上開所辯，誠非虛假，應可信憑。本案尚無從依公訴人所提
    出之各項證據，而達於通常一般之人均不致有所懷疑，而得
    確信被告等人必然犯罪之程度，自不得以此遽入人罪。此外
    ，復查無其他積極、具體確切之證據足資認定被告等人涉有
    公訴人所指之本案詐欺取財犯行，是因不能證明被告等人犯
    罪，自應為無罪判決之諭知。
據上論斷，應依刑事訴訟法第301條第1項，判決如主文。
本案經檢察官林忠義到庭執行職務
中    華    民    國   100    年    9     月    15    日
            刑事第十庭  審判長  法  官  張恩賜
                                法  官  廖慧如
                                法  官  楊萬益
以上正本證明與原本無異。
如不服本判決應於收受判決後10日內向本院提出上訴書狀，並應
敘述具體理由；其未敘述上訴理由者，應於上訴期間屆滿後20日
內向本院補提理由書（均須按他造當事人之人數附繕本）「切勿
逕送上級法院」。
                                書記官  譚系媛
中    華    民    國   100    年    9     月    15    日